臺灣桃園地方法院刑事判決　　　　　　 95年度簡上字第142號
上　訴　人　甲○○
上列上訴人因被告蔡清松竊盜案件，不服本院中華民國95年2 月
17日95年度桃簡字第385 號第一審判決（聲請簡易判決處刑書案
號：94年度偵字第21131 號），提起上訴，本院管轄之第二審合
議庭判決如下：
    主      文
上訴駁回。
    理      由
一、上訴意旨略以：上訴人甲○○未曾犯竊盜案件，係遭其兄蔡
    清松冒名應訊等語。
二、按「當事人對於下級法院之判決有不服者，得上訴於上級法
    院」、「第二審法院認為上訴不合法律上之程式或法律上不
    應准許或其上訴權已經喪失者，應以判決駁回之」，刑事訴
    訟法第344 條第1 項前段、第367 條前段分別定有明文，而
    此等規定，對於簡易判決不服上訴者亦準用之，同法第455
    條之1 第3 項定有明文。次按「刑事訴訟法第二百六十六條
    規定起訴之效力不及於檢察官所指被告以外之人，即所謂起
    訴對人之效力。而同法第二百六十四條第二項第一款規定起
    訴書應記載被告之姓名、性別等資料或其他足資辨別之特徵
    ，係為確定刑罰權對象之用，其起訴之對象為被告其『人』
    ，而非僅在其『姓名』，故如某甲冒用某乙之名於偵查中應
    訊，無論有無被羈押或交保，其特定之人應為某甲，並非被
    冒名之某乙，檢察官係對某甲實施偵查，如認其有犯罪嫌疑
    並對之提起公訴，雖誤以乙名起訴，僅姓名錯誤，其起訴所
    指被告之人（即應接受審判之人）應為某甲而非某乙，法院
    於審理時，若已查明係冒用乙之名義犯罪，即應以甲為其審
    判對象，僅逕將判決書當事人欄之姓名更正為甲，並註明其
    係冒用某乙姓名，方稱適法」，此有最高法院87年度台非字
    第81號、91年度臺上字第2221號判決足稽。再按「甲雖冒用
    乙之名義應訊，惟警訊及偵查中皆以甲為被告而為偵查程序
    ，是檢察官所起訴之對象實為甲而非乙。第一審之審理，因
    係簡易程序，不經通常審判程序，就書面審理，逕以科刑，
    則第一審審理之對象係以檢察官所起訴之對象為審理，故應
    係甲，且綜觀全部書面卷證，無論逮捕、偵查等訴訟之行為
    ，實質上均係對犯罪之本人而行使，並無錯誤，不過是姓名
    使用錯誤，是審判之對象為甲，則第一審法院所為簡易判決
    之效力僅及於甲，乙非判決效力所及之人，即乙非上訴權人
    ，其提起上訴應不合法，第二審法院應以判決駁回」，此亦
    有臺灣高等法院暨所屬法院90年法律座談會彙編第460 頁至
    第461 頁之多數研究意見可參。綜上，若真正之犯罪行為人
    為某甲，偵查機關（含司法警察及檢察官）亦係對某甲實施
    逮捕、偵查等一連串偵查作為，嗣檢察官並認某甲有犯罪嫌
    疑而對之提起公訴或聲請簡易判決處刑，雖檢察官誤以某乙
    之名起訴或聲請簡易判決處刑，而將某乙之姓名記載在起訴
    書或聲請簡易判決處刑書上，然此僅係姓名錯誤而已，檢察
    官起訴或聲請簡易判決所指被告之人（即應接受審判之人）
    仍應為某甲而非某乙，縱法院於日後之判決書上記載某乙為
    被告，此時法院審判或為簡易判決之對象仍為某甲，判決之
    效力僅及於某甲，被冒名之某乙並非判決效力所及之人，某
    乙即非上訴權人，其提起上訴即不合法，第二審法院應以判
    決駁回某乙之上訴。
三、經查，本件於民國94年11月23日1 時50分許，在桃園縣龍潭
    鄉○○路○段為巡邏員警發現有異要求停車受檢，惟加速逃
    逸，失控衝入龍潭運動公園而為員警場查獲、逮捕，嗣並解
    送臺灣桃園地方法院檢察署內勤檢察官訊問之犯罪行為人於
    警察局、檢察官訊問時雖均自稱為「甲○○」，並於偵訊筆
    錄、調查筆錄、權利告知書、桃園縣證府警察局平鎮分局逮
    捕通知書、扣押筆錄及扣押物品目錄表等文書上簽署「甲○
    ○」署押，且捺指印，而臺灣桃園地方法院檢察署檢察官亦
    以該自稱為「甲○○」之人在內勤偵查庭所為自白，綜合卷
    內之其他證據，認為該自稱為「朱玉麟」之人所為自白與事
    實相符，而於95年1 月18日以「甲○○」之名將該行為人向
    本院聲請簡易判決處刑，本院受理後，於95年2 月17日以「
    甲○○」之名對該行為人為簡易判決；惟查：
  (一)本件上訴人甲○○於上訴狀明確指稱係其兄蔡清松所為，且
    蔡清松亦曾冒用其名，致其至法院澄清冒名之事。
  (二)本院另函請桃園縣政府警察局平鎮分局查明本件「被告甲○
    ○」指紋比對相關事項及結果，並經該局函復「本分局94年
    11月23日以平警分刑字第0946016310號刑事案件移送書移送
    之犯嫌『甲○○』，經採驗指紋送請刑事警察局比對結果確
    為冒名應訊，指紋比對結果與『蔡清松』指紋相同」等語；
    且上開該局之函復所附內政部警政署刑事警察局之鑑驗函，
    其結果由平鎮分局寄送之「甲○○」犯罪嫌移人指紋卡，經
    輸入電腦比確認結果與刑事警察局局檔存蔡清松指紋卡相同
    ，此有桃園縣政府警察局平鎮分局95年4 月6 日平警分刑字
    第0956013821號函在卷可稽（本院卷）。
  (三)綜上足認，本件於民國94年11月23日1 時50分許，在桃園縣
    龍潭鄉○○路○段為巡邏員警發現有異要求停車受檢，惟加
    速逃逸，失控衝入龍潭運動公園而為員警場查獲、逮捕，嗣
    並解送臺灣桃園地方法院檢察署，而由司法警察、檢察官對
    其實施逮捕、偵查一連串偵查作為之真正犯罪行為人為「蔡
    清松」，僅「蔡清松」於偵查程序中冒用本件上訴人甲○○
    之姓名而已，而檢察官認「蔡清松」有犯罪嫌疑而對之向本
    院聲請簡易判決處刑，雖在聲請簡易判決處刑書上誤載被告
    姓名為遭冒名之甲○○，然核諸前揭說明，此僅係姓名錯誤
    而已，檢察官在本件聲請簡易判決所指之真正被告（即應接
    受審判之人）仍應為「蔡清松」而非本件上訴人甲○○，縱
    原審於前開案號之判決書上記載本件上訴人甲○○為被告，
    然原審為簡易判決之對象仍為「蔡清松」，判決之效力僅及
    於「蔡清松」，被冒名之甲○○並非判決效力所及之人，本
    件提起上訴之甲○○既非有上訴權之當事人，其提起上訴即
    不合法，且無從補正，依前揭說明，本件爰不經言詞辯論，
    以判決駁回上訴人甲○○之上訴。
四、至於本院95年度桃簡字第385 號刑事簡易判決當事人欄、主
    文欄記載該案被告為「甲○○」之訛誤，業經本院於96年6
    月6 日以95年度桃簡字第385 號刑事裁定更正為「蔡清松」
    ；上訴人甲○○之前科紀錄，須另循行政途徑予以塗銷，均
    併予敘明。
五、據上論斷，應依刑事訴訟法第455條之1第1項、第3項、第
    367 條前段、第372條，判決如主文。
中　　華　　民　　國　　96　　年　　9 　　月　　19　　日
                  刑事第十一庭審判長法　官 蔡榮澤
                                    法  官 魏于傑
                                    法  官 林蕙芳
以上正本證明與原本無異。
不得上訴。
      　　　　　　　　　　　　　　　書記官 李佩玲
中　　華　　民　　國　　96　　年　　9 　　月　　19　　日
